最　高　行　政　法　院　裁　定
　　　　　　　　　　　　　94年度裁字第01366號
抗　告　人　乙○○
訴訟代理人　甲○○
相　對　人　宜蘭縣政府
代　表　人　丙○○
相　對　人　內政部
代　表　人　丁○○
上列抗告人因與相對人間土地徵收事件，對於中華民國93年2月
27日臺北高等行政法院91年度訴字第1465號裁定提起抗告，本院
裁定如下︰
　　主  文
抗告駁回。
抗告訴訟費用由抗告人負擔。
　　理  由
一、按抗告法院認抗告為不合法或無理由者，應為駁回抗告之裁
    定。次按應提起撤銷訴訟，誤為提起確認行政處分無效之訴
    訟，其未經訴願程序者，高等行政法院應以裁定將該事件移
    送於訴願管轄機關。另人民因中央或地方機關之違法行政處
    分，或因中央或地方機關對其依法申請之案件，於法令所定
    期間內應作為而不作為，認為損害其權利或法律上利益，經
    依訴願法提起訴願而不服其決定者，得向高等行政法院提起
    撤銷訴訟或請求該機關應為行政處分或應為特定內容之行政
    處分之訴訟；另提起撤銷訴訟，須以經過訴願為其前提，其
    未經過訴願程序，遽行提起行政訴訟，自非法之所許。而此
    所謂行政處分，係指中央或地方機關就公法上具體事件所為
    之決定或其他公權力措施而對外直接發生法律效果之單方行
    政行為而言。行政訴訟法第6條第5項、第4條第1項、訴願法
    第3條第1項分別定有明文。至行政機關所為事實之通知，既
    不因該通知而生何法律上之效果者，自非行政處分。
二、查宜蘭縣羅東鎮公所為辦理羅東都市計畫第三號公園用地需
    要，前奉台灣省政府民國78年1月4日（77）府地4字第
    132974號函核准徵收抗告人所有坐落於宜蘭縣羅東鎮○○段
    1279號等土地，抗告人不服提起訴願，相對人內政部審議後
    以79年6月18台（79）內訴字第796263號訴願決定為「原處
    分撤銷，由原處分機關另為適法之處分。」嗣台灣省政府以
    79年8月22日（79）府地2字第156174號函示「仍應照案徵收
    」。並經相對人內政部88 年5月24日台（88）內地字第
    8805956號函示略以「宜蘭縣政府原依據78年1月4日府地4字
    第132974號函所為之公告、通知及發放補償等徵收程序仍應
    予以維持，無須再依土地法第227條規定重行辦理。相對人
    宜蘭縣政府以88年6月9日（88）府地用字第63653號函復知
    抗告人維持徵收處分，抗告人不服，提起訴願。訴願期間，
    抗告人多次陳情，相對人宜蘭縣政府以88年7月1日（88）府
    地2字第72951號函復知抗告人系爭土地徵收處理情形，抗告
    人爰請求相對人宜蘭縣政府確認該函為無效，遭拒絕後，遂
    提起本件訴訟。求為判決：確認台灣省政府79年8月22日（
    79）府地2字第156174號函、內政部88年5月24日台（88）內
    地字第8805956號函、宜蘭縣政府88年7月1日（88）府地2字
    第72951號函均無效；宜蘭縣政府自80年元月起，至確已另
    為適法之處分之日止，因拒不踐行土地法第227條所定徵收
    程序辦理土地徵收，卻又續行佔用土地期間，所造成抗告人
    精神及財產上之損害，按土地法第110條所定地租為法定地
    價百分之八標準，按年度別核實賠償予抗告人等語。原審法
    院則略以：經查，抗告人起訴意旨係在請求撤銷原處分，其
    提起確認行政處分無效之訴訟，即非合法，應予駁回。又本
    件發生土地徵收效力之原行政處分，係台灣省政府79年8月
    22日（79）府地2字第156174號函，玆經抗告人於79年8月26
    日法定期間內以陳情書對該行政處分聲明異議在案，依訴願
    法第2條及57條之意旨，該不服之表示，即應視為訴願，原
    處分機關台灣省政府原應依訴願程序辦理，但竟逕以79年9
    月24日（79）府地2字第94143號函復，致抗告人對本件徵收
    行政處分不服未得以循正確之行政爭訟程序進行。且系爭土
    地之徵收核准機關為台灣省政府，台灣省政府功能業務與組
    織調整暫行條例在87年12月21日實施後，由內政部承受該項
    業務，本件應移送於訴願管轄機關即行政院。至於抗告人請
    求確認無效之內政部88年5月24日台（88）內地字第8805956
    號函，係屬內政部就所屬台灣省政府呈請核示之事項所為之
    指示處理之內部函復，為上級官署對下級官署之指揮監督，
    並非行政處分，抗告人對該函不服，提起訴願，遭內政部以
    程序理由駁回，與本件非同一行政處分，自不影響訴願管轄
    機關就原土地徵收行政處分為實體審認之程序。另抗告人請
    求確認無效之宜蘭縣政府88年7月1日（88）府地用字第
    72951號函，係屬復知抗告人系爭土地徵收處理情形，亦非
    行政處分，亦應予以駁回。抗告人提起之訴既經駁回，則其
    所提一般給付訴訟即失所附麗，應併予駁回。本院經核原裁
    定於法尚無不合。抗告意旨仍執詞略謂：本件原有訴願效力
    之提起，但因原處分機關函示表明另案重行徵收，致無由續
    依訴願程序請求撤銷其處分；相對機關之函示，縱非行政處
    分，亦屬一般處分，有行政程序法有關確認行政處分無效規
    定之適用，本件符合行政訴訟法第6條第1項前段、第2項所
    定要件，但無同法第6條第1項後段、第3項、第5項之適用；
    原裁定於訴狀明文之外，擴大解釋，容有違誤，請求廢棄原
    裁定等語。惟查，應提起撤銷訴訟，誤為提起確認行政處分
    無效之訴訟，其未經訴願程序者，高等行政法院應以裁定將
    該事件移送於訴願管轄機關。而本件抗告人起訴意旨係在請
    求撤銷台灣省政府79年8月22日（79）府地2字第156174號函
    復「仍應照案徵收」之徵收處分，自應提起撤銷訴訟，其誤
    為提起確認行政處分無效之訴訟，容有未合，應由原審裁定
    移送於訴願管轄機關。另相對人宜蘭縣政府88年7月1日（88
    ）府地用字第72951號函，係屬通知抗告人系爭土地徵收處
    理情形，並非行政處分，有如前述。從而，抗告人向原審法
    院提起本件訴訟，即難認為合法。抗告人以其對法律上見解
    之歧異，指摘原裁定為不當，尚無可採。本件抗告意旨難認
    為有理由，應予駁回。
三、依行政訴訟法第104條、民事訴訟法第95條、第78條，裁定
    如主文。
中    華    民    國    94    年    7    月    21     日
                  第四庭審判長法  官　徐　樹　海
                              法  官　高　啟　燦
                              法  官　吳　錦　龍
                              法  官　黃　合　文
                              法  官　林  茂  權
以  上  正  本  證  明  與  原  本  無  異
中    華    民    國    94    年    7    月    21     日
　　　　　　　　　　　　　　　書記官　王　褔　瀛
